臺灣高等法院臺中分院刑事判決
111年度侵上訴字第106號
上  訴  人  
即  被  告  LE DINH TAI（中文姓名: 黎庭才）




選任辯護人  林倪均律師（法扶律師）
上列上訴人即被告因妨害性自主案件，不服臺灣彰化地方法院11
1年度侵訴字第28號中華民國111年6月23日第一審判決（起訴案
號：臺灣彰化地方檢察署111年度偵字第5870號），提起上訴，
本院判決如下：
    主  文
上訴駁回。
    理  由
一、審理範圍：
    按刑事訴訟法第348條第3項規定：「上訴得明示僅就判決之
    刑、沒收或保安處分一部為之」。原審判決後，上訴人即被
    告LE DINH TAI（中文姓名: 乙○○，下稱被告）及辯護人均
    明示僅就量刑部分提起上訴（見本院卷第81、82、117頁）
    ，對於原判決認定之犯罪事實、所犯罪名均不爭執，故依前
    揭規定意旨，本院應僅就原判決量刑妥適與否進行審理，其
    他部分則非本院之審判範圍，先此說明。
二、本案之犯罪事實、認定犯罪事實所憑之證據及理由、所犯罪
    名，詳如附件第一審判決書之記載。
三、按刑法第59條所謂「犯罪之情狀」與同法第57條所謂「一切
    情狀」，並非有截然不同之領域，於裁判上酌減其刑時，本
    應就犯罪一切情狀，包括該第57條所列舉之事項，予以全盤
    考量，審酌其犯罪有無可憫恕之事由，以為判斷，故適用第
    59條酌量減輕其刑時，並不排除第57條所列舉10款事由之審
    酌（最高法院100年度台上字第3301、2855號判決意旨可參
    ）。查被告前無犯罪前科紀錄，有臺灣高等法院被告前案紀
    錄表1份可憑（見本院卷第53、54頁），並沒有證據顯示被
    告有犯案習性而具有高度惡性；又被告犯後於原審及本院準
    備程序、審理時均坦承犯行，並與告訴人A女調解成立，賠
    償告訴人所受之損害，且獲得告訴人原諒，此有原審調解程
    序筆錄在卷可查。本院考量被告所為犯行雖屬不該，然被告
    所犯之加重強制性交罪之法定刑為「7年以上有期徒刑」之
    重罪，即使依刑法第25條第2項減輕後之宣告法定最低度刑
    （有期徒刑3年6月），猶嫌過重，爰依刑法第59條規定，酌
    減其刑。
四、被告上訴意旨略以：
　  被告於原審已與告訴人A女達成以新臺幣15萬元達成調解，
    並已支付賠償金，告訴人於調解程序筆錄亦表示如被告符合
    緩刑要件，同意法院對被告宣告緩刑，被告之妻子即將生產
    ，父母已經70歲，家中沒有其他經濟來源，均仰賴被告，被
    告在原審坦承犯行，且已深切反省，犯後態度良好，上開和
    解金也是向在臺灣的越南籍友人借貸，被告必須盡快返還這
    筆借款，原審量刑確有過重，並請可以給予被告緩刑之機會
    等語（見本院卷第81、82、117頁）。
五、駁回上訴之理由說明：
  ㈠按量刑輕重，屬法院得依職權自由裁量之事項，苟其量刑已
    以行為人之責任為基礎，並斟酌刑法第57條各款所列情狀，
    在法定刑度內，酌量科刑，無偏執一端，致明顯失出失入情
    形，自不得指為不當或違法（最高法院103年度台上字第291
    、331號判決意旨參照）；且在同一犯罪事實與情節，如別
    無其他加重或減輕之原因，下級審量定之刑，亦無過重或失
    輕之不當情形，則上級審法院對下級審法院之職權行使，原
    則上應予尊重（最高法院85年度台上字第2446號判決意旨參
    照）。
  ㈡查原審認本案有情輕法重之情事，就被告本案犯行依刑法第5
    9條規定酌減其刑，並審酌為心智成熟之成年人，與告訴人
    同為離家背景跨國來臺工作，本應在異地互相協助，竟為滿
    足一己私慾，違背告訴人之意願，率爾對其為前揭犯行，造
    成其身心受創，益彰被告對他人性自主權顯然缺乏尊重；惟
    考量被告於警詢、偵訊、原審訊問時否認犯行，終能於原審
    準備程序及審理時坦承犯行之犯後態度，並與告訴人調解成
    立，賠償其損害，獲得其原諒，再衡酌被告之素行、犯罪手
    段、所生危害、生活狀況及智識程度（見原審卷第79頁）等
    一切情狀，量處有期徒刑1年10月，並考量被告為逾期居留
    之越南籍移工，此有被告居留資料可參（見偵字卷第99至10
    1頁），其不知恪遵我國法律，率爾為本件加重強制性交未
    遂之犯行，侵害他人性自主權，破壞社會秩序安寧，而受本
    案有期徒刑之宣告，自不宜繼續居留國內，爰依刑法第95條
    規定，併諭知被告於刑之執行完畢或赦免後，驅逐出境。經
    核原審並無濫用量刑權限，亦無判決理由不備，或其他輕重
    相差懸殊等量刑有所失出或失入之違法或失當之處。
  ㈢被告上訴意旨雖認原審量刑過重，惟原審於量刑時已詳予審
    酌刑法第57條各款，就被告前開犯罪情狀、對告訴人造成之
    損害及被告之家庭、生活、經濟狀況等一般情狀予以綜合考
    量，所為量刑，既未逾越法律所規定之範圍，亦無濫用權限
    之情形，更無違反比例、平等原則之情形，且僅在均為可量
    處之最低本刑（有期徒刑1年9月）上酌加1月，量刑已屬從
    輕，已為相當之恤刑，難遽謂原判決之量刑有何不當。從而
    ，被告此部分之上訴為無理由，應予駁回。
  ㈣辯護人雖為被告辯護稱被告案發時有吸食甲基安非他命之習
    慣，導致他神智不清犯下本案等語（見本院卷第121頁）。
    惟被告係翻越窗戶方式侵入A女之租屋處，於對A女強制性交
    之過程中，摀住A女嘴巴，阻止A女呼救，於A女尖叫，隔壁
    鄰居聽聞開門察看之際，被告聽到鄰居開門聲，隨即跳窗逃
    逸，足見被告於行為過程中，摀住A女嘴巴遮掩其犯行，在
    犯行可能遭他人查悉之際，亦隨即逃逸免遭逮捕，實難認被
    告於行為時有因精神障礙或其他心智缺陷，致不能辨識其行
    為違法或欠缺依其辨識而行為之能力，或其辨識行為違法或
    依其辨識而行為之能力顯著減低之情事，當無刑法第19條之
    適用，一併說明。
  ㈤被告上訴另請求為緩刑之宣告。惟按「受2年以下有期徒刑、
    拘役或罰金之宣告，而有下列情形之一，認以暫不執行為適
    當者，得宣告2年以上5年以下之緩刑，其期間自裁判確定之
    日起算：一、未曾因故意犯罪受有期徒刑以上刑之宣告者。
    二、前因故意犯罪受有期徒刑以上刑之宣告，執行完畢或赦
    免後，五年以內未曾因故意犯罪受有期徒刑以上刑之宣告者
    」，刑法第74條第1項定有明文。又按緩刑屬於刑罰權作用
    之一環，具有刑罰權之具體效應，亦即犯罪行為人因其犯罪
    行為而受論罪科刑，具有明確之刑罰宣示，但因基於刑事政
    策考量，認為其不需進入機構性處遇接受刑罰之執行較為適
    當，乃設定一定觀察期間，並配合緩刑期內附條件機制。最
    高法院特指出：緩刑之宣告，除應具備一定條件外，並須有
    可認為以暫不執行刑罰為適當之情形，始得為之（最高法院
    90年度台上字第4406號判決意旨參照）。是以，法院對犯罪
    行為人宣告緩刑時，應考量該犯罪行為對於法益之侵害程度
    ，倘犯罪行為人未能彌償犯罪所造成損害，復無暫不執行刑
    罰為適當之情形，即不宜宣告緩刑，否則不僅對被告不足生
    警惕之效，更無法反映被告犯行侵害法益之嚴重性，亦難以
    達到刑法應報、預防、教化之目的。又是否宣告緩刑，屬實
    體法上賦予法院得為自由裁量之事項，自應就行為人是否適
    具緩刑之情狀，於裁判時本於一般法律原則綜合裁量。本院
    審酌被告於深夜侵入住居，對告訴人為強制性交行為未遂，
    過程中亦曾毆打告訴人，造成告訴人身心受創甚鉅，被告犯
    罪情節嚴重，且被告犯後於警詢、偵訊、原審訊問及本院羈
    押訊問時否認犯行，難認確有對其犯行深切悔悟之意，其嗣
    後有做彌補之行為，但原審於量刑時已予以考量並酌減之。
    況被告為逾期居留之外籍移工，經法院宣告驅逐出境，於判
    決確定後，被告勢將出境，無從達到附條件緩刑宣告之目的
    。綜合判斷後，認對於被告所宣告之刑，尚無以暫不執行為
    適當之情形，自難予以宣告緩刑，附此敘明。
  ㈥綜上，被告上訴意旨認原審量刑過重，指摘原判決不當，係
    對原判決就刑之量定已詳予說明審酌之事項，再為爭執，其
    上訴為無理由，應予駁回。
肆、適用之法律：　　
　　  依刑事訴訟法第368條，判決如主文。
本案經檢察官邱呂凱提起公訴，檢察官甲○○到庭執行職務。　
中　　華　　民　　國　　111 　年　　10　　月　　13　　日
            刑事第三庭    審判長法　官  楊  真  明
　　　　　　　　　　　　        法　官  李  明  鴻
　　　　　　　　　　　　　      法　官  楊  欣  怡
以上正本證明與原本無異。
如不服本判決應於收受送達後20日內向本院提出上訴書狀，其未
敘述上訴理由者，並得於提起上訴後20日內向本院補提理由書（
均須按他造當事人之人數附繕本）「切勿逕送上級法院」。因疫
情而遲誤不變期間，得向法院聲請回復原狀。

                                書記官  孫  銘  宏
　　　　　　　　　　　　　　　　
中　　華　　民　　國　　111 　年　　10　　月　　13　　日
附件：
臺灣彰化地方法院刑事判決
111年度侵訴字第28號
公　訴　人　臺灣彰化地方檢察署檢察官
被　　　告　LE DINH TAI（中文姓名:乙○○，越南籍）
                    
　　　　　　　　　
　　　　　　　　　
　　　　　　　　　
指定辯護人　本院公設辯護人陳志忠　
上列被告因妨害性自主案件，經檢察官提起公訴（111年度偵字
第5870號），本院判決如下：
    主  文
LE DINH TAI犯侵入住宅強制性交未遂罪，處有期徒刑壹年拾月
，並應於刑之執行完畢或赦免後，驅逐出境。
    犯罪事實
一、LE DINH TAI（中文名：乙○○，越南籍，下稱乙○○）與代號B
    J000-A111062女子（下稱A女，越南籍，民國82年生，姓名
    及年籍均詳卷）前為鄰居關係（向同一房東承租不同房間）
    ，詎乙○○竟基於侵入住宅強制性交之犯意，於民國111年4月
    16日凌晨2時10分許，以翻越窗戶方式侵入A女之租屋處（地
    址詳卷）後，即違反A女之意願，摀住A女之嘴巴，雙手撫摸
    A女之胸部，並徒手拉開A女之雙腿，舌舔A女之下體，著手
    對A女為性交行為，然因A女強力反抗而未遂。乙○○於逃跑過
    程中，因過於慌亂，誤拿A女所有之OPPO牌行動電話1支，而
    將其所有口罩1個、拖鞋1雙、SAMSUNG牌行動電話1支及APPL
    E牌無線耳機1個遺留在A女租屋處。
二、案經A女訴由彰化縣警察局和美分局報告臺灣彰化地方檢察
    署檢察官偵查起訴。
    理  由
壹、程序方面：
一、按因職務或業務知悉或持有性侵害被害人姓名、出生年月日
    、住居所及其他足資識別其身分之資料者，除法律另有規定
    外，應予保密。行政機關、司法機關及軍法機關所製作必須
    公示之文書，不得揭露被害人之姓名、出生年月日、住居所
    及其他足資識別被害人身分之資訊，性侵害犯罪防治法第12
    條第1、2項定有明文。是為免揭露證人即告訴人A女之身分
    ，依前揭規定，本案判決書，於犯罪事實欄及理由欄內關於
    其姓名不予揭露。
二、本判決所引用被告以外之人於審判外之各項言詞陳述、書面
    證據及非供述證據，檢察官、被告乙○○及辯護人於本院準備
    程序中均表示同意列為證據，本院審酌該等證據之取得過程
    均為合法，與待證事實有關聯性，且於審理時逐一提示，檢
    察官、被告及辯護人對於證據能力之適格亦未爭執，故均得
    作為本案之證據。　　
貳、實體方面：
一、上揭犯罪事實，業據被告於本院準備程序及審理時坦承不諱
    ，且被告於警詢及本院均供稱有想與A女發生性關係等語，
    核與證人A女於警詢及偵訊時證述之情節相符，並有彰化基
    督教醫院受理疑似性侵害驗傷診斷書、現場照片、監視器錄
    影翻拍照片等在卷可稽，且有被告所有之口罩1個、拖鞋1雙
    、SAMSUNG牌行動電話1支及APPLE牌無線耳機1個扣案可佐，
    足認被告自白與事實相符。從而，本案事證已臻明確，被告
    犯行應堪認定，應依法論科。
二、論罪科刑部分：
(一)核被告所為，係犯刑法第222條第2項、第1項第7款之侵入住
    宅強制性交未遂罪。被告於強制性交未遂前，對證人A女所
    為上開撫摸胸部及親吻下體之強制猥褻行為，係強制性交未
    遂行為之階段行為，應為強制性交未遂行為所吸收，不另論
    罪。被告著手對證人A女為強制性交行為之實行而未完成性
    交，為未遂犯，爰依刑法第25條第2項之規定，按既遂犯之
    刑減輕之。　　　　　　
(二)按刑法第59條所謂「犯罪之情狀」與同法第57條所謂「一切
    情狀」，並非有截然不同之領域，於裁判上酌減其刑時，本
    應就犯罪一切情狀，包括該第57條所列舉之事項，予以全盤
    考量，審酌其犯罪有無可憫恕之事由，以為判斷，故適用第
    59條酌量減輕其刑時，並不排除第57條所列舉10款事由之審
    酌（最高法院100年度台上字第3301號、100年度台上字第28
    55號判決意旨可參）。查被告前無犯罪前科紀錄，有臺灣高
    等法院被告前案紀錄表1份可憑，並沒有證據顯示被告有犯
    案習性而具有高度惡性；又被告犯後於本院準備程序及審理
    時坦承犯行，並與證人A女調解成立，賠償證人A女所受之損
    害，且獲得證人A女原諒，此有本院調解程序筆錄在卷可查
    。本院考量被告所為犯行雖屬不該，然被告所犯之加重強制
    性交罪之法定刑為「7年以上有期徒刑」之重罪，即使依刑
    法第25條第2項減輕後之宣告法定最低度刑（有期徒刑3年6
    月），猶嫌過重，爰依刑法第59條規定，酌減其刑。　
(三)爰審酌被告為心智成熟之成年人，與證人A女同為離家背景
    跨國來臺工作，本應在異地互相協助，竟為滿足一己私慾，
    違背證人A女之意願，率爾對其為前揭犯行，造成其身心受
    創，益彰被告對他人性自主權顯然缺乏尊重；惟考量被告於
    警詢、偵訊、本院訊問時否認犯行，終能於本院準備程序及
    審理時坦承犯行之犯後態度，並與證人A女調解成立，並賠
    償損害，獲得其原諒，再衡酌被告之素行、犯罪手段、所生
    危害、生活狀況及智識程度等一切情狀，量處如主文所示之
    刑。　　
(四)按外國人受有期徒刑以上刑之宣告者，得於刑之執行完畢或
    赦免後，驅逐出境，刑法第95條定有明文。本院審酌被告為
    逾期居留之越南籍移工，此有被告居留資料可參（見偵字卷
    第99至101頁），其不知恪遵我國法律，率爾為本件加重強
    制性交未遂之犯行，侵害他人性自主權，破壞社會秩序安寧
    ，而受本案有期徒刑之宣告，自不宜繼續居留國內，爰依刑
    法第95條規定，併諭知被告於刑之執行完畢或赦免後，驅逐
    出境。
(五)至辯護人雖為被告辯護稱：本案請為緩刑宣告等語，然被告
    於深夜侵入住居，對證人A女為上開強制性交行為未遂，造
    成證人A女身心受創甚鉅，難認有何給予緩刑寬典之必要；
    況被告為逾期居留之外籍移工，經本院宣告驅逐出境，於判
    決確定後，被告勢將出境，無從達到附條件緩刑宣告之目的
    ，故本院認為被告仍有執行有期徒刑之必要，不適宜為緩刑
    之宣告。　　
三、沒收部分：
　　扣案之口罩1個、拖鞋1雙、SAMSUNG牌行動電話1支及APPLE
    牌無線耳機1個，雖為被告所有，但非供本案犯罪使用之物
    ，係遺留在犯罪現場之證物，爰均不予宣告沒收。
據上論斷，應依刑事訴訟法第299條第1項前段，判決如主文。
本案經檢察官邱呂凱提起公訴，檢察官何金陞到庭執行職務。 
　　　　　
中　　華　　民　　國　　111 　年　　6 　　月　　23　　日
                  刑事第八庭    審判長法官  梁義順
                                法      官  林于捷
                                法      官  陳彥志
以上正本證明與原本無異。
如不服本判決應於收受判決後20日內向本院提出上訴書狀，並應
敘述具體理由；其未敘述上訴理由者，應於上訴期間屆滿後20日
內向本院補提理由書（均須按他造當事人之人數附繕本）「切勿
逕送上級法院」。
告訴人或被害人對於判決如有不服具備理由請求檢察官上訴者，
其上訴期間之計算係以檢察官收受判決正本之日期為準。
中　　華　　民　　國　　111 　年　　6 　　月　　23　　日
                                書  記  官　于淑真
附錄本案論罪科刑法條：
刑法第222條第2項、第1項第7款
犯前條之罪而有下列情形之一者，處7年以上有期徒刑：
一、二人以上共同犯之。
二、對未滿十四歲之男女犯之。
三、對精神、身體障礙或其他心智缺陷之人犯之。
四、以藥劑犯之。
五、對被害人施以凌虐。
六、利用駕駛供公眾或不特定人運輸之交通工具之機會犯之。
七、侵入住宅或有人居住之建築物、船艦或隱匿其內犯之。
八、攜帶兇器犯之。
九、對被害人為照相、錄音、錄影或散布、播送該影像、聲音、
    電磁紀錄。
前項之未遂犯罰之。